【裁判字號】    99,上訴,2199
【裁判日期】    991028
【裁判案由】    毒品危害防制條例
【裁判全文】
臺灣高等法院刑事判決                99年度上訴字第2199號
上  訴  人  臺灣板橋地方法院檢察署檢察官
被      告  甲○○
指定辯護人  本院公設辯護人郭書益
上列上訴人因被告違反毒品危害防制條例案件，不服臺灣板橋地
方法院96年度訴字第4768號、97年度訴字第864號，中華民國98
年12月25日第一審判決（起訴案號：臺灣板橋地方法院檢察署96
年度偵字第27496號及追加起訴案號：97年度偵字第5572號），
提起上訴，本院判決如下：
    主  文
上訴駁回。
    理  由
壹、本院審理範圍：
    本件檢察官僅對原審判決諭知被告甲○○無罪部分上訴（本
    院卷第36頁反面），故本院僅就此部分為審理，合先敘明。
貳、實體部分：
一、公訴意旨及追加起訴意旨以：被告甲○○與共同被告乙○○
    （經原審通緝到案，尚未審結）明知愷他命、硝甲西泮（Ni
    metazepam，俗稱一粒眠）均係毒品危害防制條例所列之第
    三級毒品，不得非法販賣，竟仍基於販賣第三級毒品愷他命
    、意圖販賣而持有硝甲西泮之犯意聯絡，乙○○以其申用00
    00000000、0000000000號門號之行動電話；甲○○以其申用
    之0000000000號門號之行動電話為聯絡工具，販賣第三級毒
    品愷他命、硝甲西泮予不特定人施用。其交易方式為買家撥
    打乙○○、甲○○上開門號電話約定交易之數量、金額及地
    點後，再由乙○○或甲○○將愷他命送交買家。其2人以上
    方式，分別於(一)96年7月28日某時許，由乙○○在不詳處所
    ，以不詳代價，將4小包（重量不詳）愷他命，販賣予不詳
    姓名年籍綽號「小郭」之人。(二)96年8月22日下午2時43分許
    ，由乙○○在其2人台北縣三重市○○○路36號6樓之3住處
    樓下，以不詳代價，將2公克愷他命，販賣予不詳姓名年籍
    、使用0000000000（起訴書誤載為「0000000000」）號門號
    之行動電話之人。(三)96年8月24日某時許，由乙○○在臺北
    市○○○路某處，以不詳代價，將3公克愷他命，販賣予不
    詳姓名年籍、使用0000000000號門號之行動電話之人。(四)96
    年8月30日凌晨0時7分許，由乙○○在其上開住處，以1公克
    愷他命新台幣（下同）700元之代價，販賣4公克愷他命予使
    用0000000000號門號之行動電話、自稱「宗紀偉」之人。(五)
    96年4、5月間某日，由乙○○在其臺北縣三重市○○○路36
    號6樓之3住處樓下，以900元之代價，販賣1公克愷他命予詹
    雅婷施用。(六)96年9月13日晚間某時許，乙○○與詹雅婷約
    定以1公克愷他命900元之代價，販賣2公克愷他命予詹雅婷
    後，由甲○○將2公克愷他命送至詹雅婷位於臺北縣蘆洲市
    ○○路221巷24號6樓住處樓下附近，交付詹雅婷並收取1800
    元。(七)96年9月間某日，由乙○○在詹雅婷上開住處樓下附
    近，以1公克愷他命900元之代價，販賣2公克愷他命予詹雅
    婷施用。嗣經調查人員持法官簽發之搜索票，在上址住處查
    獲扣得愷他命1包（毛重76.69公克）、硝甲西泮100顆、愷
    他命分裝盤1個及分裝袋79只；因認被告甲○○此等行為各
    犯毒品危害防制條例第4條第3項之販賣第三級毒品罪嫌及同
    條例第5條第3項之意圖販賣而持有第三級毒品罪嫌云云。
二、按被告犯罪事實應依證據認定之，無證據不得認定犯罪事實
    ，刑事訴訟法第154條第2項定有明文。又檢察官就被告犯罪
    事實，應負舉證責任，並指出證明之方法，同法第161條第1
    項亦有明文規定。因此，檢察官對於起訴之犯罪事實，應負
    提出證據及說服之實質舉證責任。次按刑事訴訟法上所謂認
    定犯罪事實之證據，係指足以證明被告確有犯罪行為之積極
    證據而言，該項證據必須適合於被告犯罪事實之認定，始得
    採為斷罪之資料（最高法院69年臺上字第4913號判例意旨參
    照）。而認定不利於被告之事實，須依積極證據，苟積極證
    據不足為不利於被告事實之認定時，即應為有利於被告之認
    定，更不必有何有利之證據；且被告之抗辯或反證縱屬虛偽
    ，仍不能以此資為積極證據應予採信之理由（最高法院30年
    上字第482號判例、同年上字第816號判例意旨參照）。又認
    定犯罪事實所憑之證據，無論係直接證據或間接證據，其為
    訴訟上之證明，須於通常一般之人均不致有所懷疑，而得確
    信其為真實之程度者，始得據為有罪之認定，倘其證明尚未
    達到此一程度，而有合理之懷疑存在，本諸無罪推定原則，
    自應為被告無罪之諭知（最高法院76年臺上字第4986號判例
    意旨、92年度臺上字第2570號判決意旨參照）。
三、公訴人認被告甲○○有上揭罪嫌，無非以通訊監察譯文、證
    人詹雅婷之證述及扣案物品為據。
四、本院查：
  (一)關於上述公訴及追加起訴意旨(一)(二)(三)(四)部分：
  1.共同被告乙○○自始至終，均未供稱曾令被告甲○○協助，
    甚至明白表示係自己交付愷他命予買方，與被告甲○○無涉
    ，此有共同被告乙○○於調查人員、檢察官偵訊及原審準備
    程序中之供述在卷（偵字第27496號卷第20至21、37頁、原
    審第4768號卷第45頁）可考，況檢察官始終未提出公訴意旨
    所指之「小郭」（依共同被告乙○○之供述係「郭勳華」）
    或其他使用0000000000號、0000000000號等門號之人之筆錄
    為證（檢察官未詳查交易對象即行起訴，上訴本院後亦未指
    明究係何人）。另0000000000號碼登記使用人即證人陳孟喬
    則於原審否認認識乙○○、甲○○，並稱：我手機那時候借
    予綽號「小貓」之人云云（原審第4768號卷第205頁背面）
    。又證人宗紀煒於原審審理時亦作證否認有向共同被告乙○
    ○或被告甲○○買過愷他命，並證稱：在上址扣得物品之愷
    他命1包、硝甲西泮100顆皆是我的，我在那住不到1個月等
    語（原審第4768號卷第234至238頁）。其中就扣案物品中之
    愷他命1包、硝甲西泮100顆乃宗紀煒所有等情，證人宗紀煒
    之上述證述與共同被告乙○○、被告甲○○於調查人員詢問
    時之供述：扣案物品是一名叫「宗（莊）濟（紀）偉（煒）
    」之人的，他也借住上址等語相符（偵字第27496號卷第4頁
    正面、第21頁正面、第39頁、原審96年度聲羈字第1133頁卷
    第5頁、原審第4768號卷第45至46頁），且與被告甲○○、
    乙○○被查獲時，同在上址之證人盧衣庭於原審結證稱：我
    與乙○○以前是男女朋友，當時我有時候會住三重市○○○
    路36號6樓之3，那時宗紀煒有借住在那裡等語（原審第4768
    號卷第238頁背至第239頁正面）一致，應認被告甲○○上述
    供稱，並非子虛，而可憑採。公訴意旨認扣案毒品為被告甲
    ○○所有，與上述可採之證言相佐，尚屬率斷。
  2.觀96年7月28日23時08分監察譯文被告所述：「小郭拿走4包
    ，他沒付錢」等內容（偵27496卷第8頁反面），既謂沒付錢
    等對價，亦別無其他通訊監察譯文可證乙○○已與「小郭」
    就4包之部分議妥賣價，即難謂係販賣，並不能證明該次時
    地，被告甲○○與乙○○有共同販賣第三級毒品，況共同被
    告乙○○99年10月7日到庭，復結證稱：「被告與小郭沒關
    係」等語（本院卷第82頁），是自不得僅憑該譯文，遽認被
    告甲○○涉有公訴人上述所指犯罪事實(一)之罪行。
  3.另96年8月22、24日監察譯文（偵27496卷第22頁）內容均係
    乙○○與姓名年籍不詳之人通話紀錄，均未有被告出現，難
    認公訴犯罪事實(二)(三)與被告有關。
  4.至96年8月30日0時7分監察譯文「4個700好嗎，我去跟你拿
    」等內容（偵27496卷第23頁），亦是乙○○與宗紀煒之通
    聯記錄，復參本院傳喚乙○○於99年10月7日到庭結證稱：
    「我有申請0000000000、0000000000號電話，被查獲毒品是
    宗紀煒的，4個700的意思是宗紀煒打電話給我要我向藥頭要
    ，當時宗紀煒還沒與我同住，藥頭打給我，我就約宗紀煒來
    ，此部份與被告沒關係」等語（本院卷第82頁），亦難遽此
    推認被告甲○○確有參與乙○○上述行為。準此，堪認公訴
    人上訴本院認被告犯罪事實(一)(二)(三)部分已有監聽譯文可證，
    犯罪事實(四)部分，證人宗紀煒亦稱有使用該監察譯文000000
    0000號碼，且譯文中出現4個700語句，顯係毒品數量、金額
    云云，因公訴人所為舉證，如前所述尚有其餘可能，均不足
    說服本院產生被告甲○○確有參與販賣本件第三級毒品之確
    信，而不可採。
  (二)關於上述公訴及追加起訴意旨(五)(六)(七)部分：
  1.證人詹雅婷於偵查中雖稱見過被告甲○○二次，但除被告甲
    ○○自承之一次外，另一次則無任何佐證可確信證人詹雅婷
    所言屬實，且其於偵查中原供稱：出面給愷他命及收錢之人
    均係乙○○等語，旋又改稱：是照片中的人（指甲○○）把
    愷他命交給我，我錢給他云云，前後關於何人交付之重要證
    詞歧異，已有瑕疵。雖證人詹雅婷於原審審理之初證稱：以
    我二年前作證為準等語[筆錄誤載為（為證），旋於庭內改
    稱：（在場甲○○）有交給我1次等語（原審第4768號卷第2
    41頁正面、第243頁正面、第244頁正面]，雖其有所翻異，
    惟就被告甲○○曾交付一次第三級毒品部分，則與被告甲○
    ○供述相符，應屬可採（被告甲○○共同轉讓愷他命予詹雅
    婷一次之犯行部分，業經原審同案判決確定），亦不得僅因
    詹雅婷曾服用藥物，即謂詹雅婷之證述僅偵查中所言可採。
    另觀證人詹雅婷上揭證述：二次取得愷他命均係共同被告乙
    ○○出面等語，核與通訊監察譯文中僅有詹雅婷與共同被告
    乙○○間之通話，並無被告甲○○情形（偵字第27496號第2
    3頁背面第4通）相符，另乙○○於99年10月7日本院審理時
    ，亦到庭結證稱：「我有申請0000000000、0000000000號電
    話，被查獲毒品是宗紀煒的，詹雅婷是我要追的女孩，她常
    跟我要K他命，我有叫被告拿給詹雅婷一次」等語（本院卷
    第82頁正反），既與被告甲○○所供及前述可採之詹雅婷證
    言相一致，自難認追加起訴意旨所指前述(五)(六)(七)與被告甲○
    ○有關，亦難認被告甲○○除曾參與經原審判決確定之轉讓
    犯行一次外，別有參與其他公訴人所指販賣犯行，亦不得僅
    因被告甲○○與乙○○同住，即謂被告甲○○每次均參與乙
    ○○依通訊監察譯文所可得證之犯罪行為。
  (三)關於持有扣案第三級毒品部分：
    本案扣案毒品雖在被告及乙○○住處扣得，惟證人宗紀煒於
    原審審理中自承：「扣案毒品是我的」等語（原審訴字4768
    號卷第236頁），核與乙○○於本院99年10月7日審理中所稱
    ：「被查獲毒品是宗紀煒的，4個700的意思是宗紀煒打電話
    給我要我向藥頭要，當時宗紀煒還沒與我同住，藥頭打給我
    ，我就約宗紀煒來，此部份與被告沒關係」等語大致相合（
    本院卷第82頁正反），準此，扣案毒品是否為被告甲○○所
    有，誠屬疑問，亦與被告甲○○是否於扣押物品目錄表（偵
    27496號卷第33頁反面）蓋指印或是否於被告甲○○房間查
    獲無涉，況該扣押物品目錄表上係載為「所有人/持有人/保
    管人」，於別無其他可供補強之通訊監察譯文可證被告甲○
    ○有積極介入洽談毒品價格之情形下，自難僅以上述目錄表
    ，遽認被告甲○○係與乙○○共同意圖販賣，並持有上述扣
    押物品目錄表所載之愷他命及硝甲西泮。
五、綜上，本院依據卷內資料及調查證據結果，認尚不足以證明
    被告甲○○確有公訴人所指犯行，亦查無其他積極證據足資
    證明被告甲○○有販賣或意圖販賣而持有第三級毒品犯行，
    自不能推測或擬制之方法遽為認定，被告甲○○被訴犯罪應
    屬不能證明，原審為無罪判決之諭知，自無違誤，應予維持
    。
六、檢察官上訴無理由之說明：
    公訴人雖認犯罪事實(一)(二)(三)部分已有監聽譯文可證，犯罪事
    實(四)部分，證人宗紀煒亦稱有使用該監察譯文0000000000號
    碼，且譯文中出現4個700語句，顯係毒品數量、金額，犯罪
    事實(五)(六)(七)部分，證人詹雅婷有服用抗憂鬱藥物，其證詞應
    以偵查中為準，且被告與乙○○同住，被告不可能不知乙○
    ○販毒予證人詹雅婷，另持有毒品部分，宗紀煒稱有穩定毒
    品來源，無須向被告購毒等語，應係迴護之詞，被告與乙○
    ○有利害關係，證人盧衣庭亦有迴護乙○○可能，大量毒品
    係在被告房內查獲，顯有販賣營利意圖云云。惟遍查犯罪事
    實(一)(二)(三)(四)監察譯文內容，均未有明確指涉被告基於販毒意
    圖而就數量及金額等與共同被告乙○○或購買者洽談之記載
    ，且證人乙○○、宗紀煒證詞雖利於被告，惟本院及原審均
    有告知其等享有拒絕證言權（本院卷第81頁反、原審訴字47
    68號卷第234頁），宗紀煒、乙○○仍為不利於自己之陳述
    ，顯見其陳述具有相當可信性，至其餘上訴理由部分，亦經
    本院分別析明不可採之理由於上。綜上所述，本件檢察官上
    訴，仍不足以使本院形成被告有罪心證，其上訴自無理由，
    應予駁回。
據上論斷，應依刑事訴訟法第368條，判決如主文。
本案經檢察官劉靜婉到庭執行職務
中    華    民    國    99    年    10    月    28    日
                  刑事第九庭  審判長法  官  陳貽男
                                    法  官  周盈文
                                    法  官  詹駿鴻
以上正本證明與原本無異。
如不服本判決，應於收受送達後10日內向本院提出上訴書狀，其
未敘述上訴之理由者並得於提起上訴後10日內向本院補提理由書
（均須按他造當事人之人數附繕本）「切勿逕送上級法院」。
                                    書記官  梁淑時
中    華    民    國    99    年    10    月    28    日

司法院資訊處製作；財團法人民間司法改革基金會備份。
